【裁判字號】    88,上易,3103
【裁判日期】    890111
【裁判案由】    竊盜
【裁判全文】
臺灣高等法院臺中分院刑事判決          民國八十八年度上易字第三一○三號
    上  訴  人
    即  被  告  甲○○
    選任辯護人  劉進堂
右上訴人因竊盜案件，不服台灣彰化地方法院八十八年度易字第五○號中華民國八十
八年九月三十日第一審判決（起訴案號：台灣彰化地方法院檢察署八十七年度偵字第
一○五九二號），提起上訴，本院判決如左：
    主      文
原判決關於甲○○部分撤銷。
甲○○共同竊盜，處有期徒刑拾月。
    事      實
本院認定之犯罪事實與原審判決書之記載相同，茲引用之（如附件）。
    理      由
一、引用原審判決書所記載之證據（如附件）。
二、除沒收外引用原審判決書所記載之理由（如附件）。
三、被告甲○○上訴意旨雖辯稱，其採挖污泥係為在附近墾地種植之用，並非加以竊
    取運走云云。惟查被告在竊取砂石現場並未申請准予墾植河川地，且如為採挖污
    泥墾地種植，備有挖土機已足，何庸大貨車運輸，故所辯係飾卸之詞，並無可採
    。
四、原審予以論科，固非無見，惟查沒收係從刑之一種，應附隨於主刑之下，本件原
    審諭知甲○○、張明雄共同竊盜，各處有期徒刑拾月及五月，理由欄並未說明張
    明雄之從刑亦應沒收挖土機及大貨車各一部，故該沒收之從刑，顯僅及於被告甲
    ○○，然其卻未在甲○○之主刑下，諭知沒收挖土機及大貨車各一部，而在甲○
    ○、張明雄各人之主刑之後，另列一行，致無從明瞭該從刑究係為何人而科。又
    盜採砂石之刑案，少有沒收挖土機及大貨車者，故原審此部分沒收之諭知，顯有
    未當。上訴人上訴意旨否認犯罪，雖無理由，然原審此部分判決，既有不當，自
    應由本院予以撤銷改判。茲審酌被告之所犯砂石之數量不多，犯罪所生之損害尚
    屬輕微，故予從寬科處有期徒刑十月。
五、據上論斷，應依刑事訴訟法第三百六十九條第一項前段、第三百七十三條、第三
    百六十四條、第二百九十九條第一項前段、刑法第二十八條、第三百二十條第一
    項，罰金罰鍰提高標準條例第一條前段，判決如主文。
本案經檢察官丙○○到庭執行職務。
中      華      民      國    八十九     年      一       月    十一    日
                                  臺灣高等法院臺中分院刑事第九庭
            審判長法  官  胡  森  田
                                              法  官  蕭  錦  鍾
                                              法  官  黃  日  隆
右正本證明與原本無異。
不得上訴。
                                              書記官  林  明  冬
中      華      民      國    八十九     年      一       月    十二    日
刑法第三百二十條第一項：
意圖為自己或第三人不法之所有而竊取他人之動產者，為竊盜罪，處五年以下有期徒
刑、拘役或五百元以下罰金。
                                                                        Ｑ
臺灣彰化地方法院刑事判決                            八十八年度易字第五號
    公  訴  人  臺灣彰化地方法院檢察署檢察官
    被      告  甲○○  男  三十七歲（民國○○○年○月○日生）
                        住彰化縣溪州鄉舊眉村胡厝十六號
                        身分證統一編號：Ｚ000000000號
    選任辯護人  陳青來律師
    被      告  張明雄  男  三十三歲（民國○○○年○月○日生）
                        住彰化縣永靖鄉○○村○○路九巷十九之十二號
                        身分證統一編號：Ｚ000000000號
右列被告等因竊盜案件，經提起公訴（八十七年度偵字第一０五九二號），本院判決
如左：
    主  文
甲○○共同竊盜，處有期徒刑拾月。
張明雄共同竊盜，處有期徒刑五月。緩刑參年。
扣案挖土機及大貨車各壹部，均沒收。
    事  實
一、甲○○明知未經申請主管機關核准發給於「濁水溪彰化縣溪州鄉○○村○○段大
    埤湖處行水區（中沙大橋上游一公里處之第四之一區段採區）」內河床地之土石
    採取許可証，而不得擅自在該段河床上挖取砂石販賣或據為己有，竟共同基於意
    圖為自己不法所有之犯意連絡，由甲○○提供其所有之ＨＩＴＡＣＨＩ廠牌挖土
    機一台，及其所購買但靠行登記為「新洲交通公司」名下之車牌號碼ＵＶ─六五
    九號砂石貨車一部，為盜挖、竊運砂石之工具，並於民國八十七年十一月二十日
    ，以日薪新台幣（以下同）二千二百元之代價，僱用與之有犯意連絡之張明雄駕
    駛前揭砂石車，自八十七年十一月二十四日上午六時四十分許起，由甲○○親自
    操作挖土機竊取該段行水區內河床地之砂石，再填裝於由張明雄所駕駛之砂石車
    上，至同日上午六時五十五分許，為警當場查獲甲○○正操作挖土機作業中，並
    已在河床地上竊取三勺砂石載裝於張明雄所駕駛之前揭砂石車上，但未及載離現
    場，並扣得前揭甲○○所有，用以竊取砂石之挖土機及大貨車各一部。
二、案經彰化縣警察局移送臺灣彰化地方法院檢察署檢察官偵查起訴。
    理  由
一、訊據被告甲○○及張明雄固皆坦承於前揭時、地挖取及載運砂石之行為，惟均矢
    口否認前開竊盜犯行。被告甲○○辯稱，不知要向政府申請許可，且係為填地栽
    種水稻，並無竊盜之犯行；被告張明雄辯稱，伊僅係受僱於甲○○開大貨車，並
    係載運至田間填土所用，亦無共同竊盜之犯行云云。惟經查：查獲被告等之處所
    ─濁水溪坐落溪州鄉○○村○○○段之河床地，係屬砲區範圍，既非濁水溪疏濬
    計劃範圍，亦未經申請准許採取土石，有臺灣省第四河川局函在卷可稽，故該處
    不應有挖取砂石或墾植之行為甚明，此並據証人乙○○結証在卷，又被告甲○○
    於該處並未經申請耕作，亦自承其田地係位於濁水溪河床，尚未圍起等語，然如
    前開之函所示，該處係屬砲區，亦不可能准許耕作，被告豈可能於該處耕作？故
    縱被告甲○○嗣後提出其父余倱寶所有之土地權狀，亦無法証明其供述填土之詞
    屬實，且被告甲○○固指稱該地有他人種植，惟依其於八十八年四月三十日所提
    辯護意旨狀後附之相片所示，該處並無他人種植作物，此亦核與証人即查獲本件
    之經濟部第四河川局王雲平及彰化縣警察局刑警隊之劉俊凱結証情形相符，又彰
    化縣政府於各堤岸道路各出入口處均樹立有告示牌，載明採取砂石作業時間限於
    上午七時起至下午十八時許止，而被告甲○○亦供稱約有六年時間，時常開挖土
    機、砂石車替堤防裡外之砂石場載砂石，故係以載運該處砂石為業，扣案之車牌
    號碼ＵＶ─六五九號砂石貨車係其所買靠行登記於「新洲交通公司」名下，並依
    規定噴上砂石聯管公司之溪州公司之名號，方能進出該區段砂石開採區○○道所
    挖地方係聯管公司之開採區等情，被告張明雄亦供承自八十年間起，即開砂石車
    替彰化濁水溪之砂石場運砂石等語，並曾受僱於砂石廠，亦有經本院函調之稅捐
    稽徵資料在卷可稽，被告等於數年間既均在濁水溪河床從事載運砂石之工作，竟
    明顯違反彰化縣政府前開公告之作業規定時間，且係擅自於溪洲砂石股份有限公
    司向臺灣省政府水利處、彰化縣政府申請核准發給「土石採取許可証」之「濁水
    溪彰化縣溪州鄉○○村○○段行水區（中沙大橋上游處之第四之一區段採區）」
    內河床挖取砂石，豈可能僅係採取泥土填地或僅受僱於人之詞即可掩飾？且彰化
    縣境內之主要河川經盜採而為警取絕締等情形於報端雜誌上均報導甚詳，被告等
    既從事前開業務，當知悉前揭規定，故被告等採取之砂石顯非供填土之用甚明。
    此外，被告等竊取砂石之犯行復有臺灣省第四河川局盜採土石取締會勘紀錄、彰
    化縣警察局刑警隊盜採砂石案件現場紀、現場照片八幀附卷可稽，故被告等前開
    所辯，顯係事後卸責之詞，不堪採信，被告等犯罪事証明，其等前開犯行洵堪認
    定。
二、核被告甲○○、張明雄所為，均係犯刑法第三百二十條第一項之竊盜罪。公訴人
    認被告等前開所為尚屬竊盜未遂，惟被告等業將該處之土石以挖土機竊取後置放
    於大貨車上，竊取之砂石業已置於其等實力支配之下，顯已達既遂之程度，公訴
    人認其等犯行僅屬未遂，尚有誤解。被告二人間，有犯意連絡，行為分擔，係屬
    共同正犯。爰審酌被告二人分別之犯罪動機、為圖一己私利盜取重要河川砂石之
    行為及其犯罪後態度等一切情狀，分別量處如主文所示之刑。被告張明雄僅係為
    謀生受僱於人，且前未曾犯罪，有本院被告全國前案紀錄表在卷可稽，其經此教
    訓當知悔悟，而無再犯之，爰並宣告緩刑三年，以啟自新。扣案之挖土機及大貨
    車各一部，均係被告甲○○所有，並供犯罪所用之物，爰依法宣告沒收。
據上論斷，應依刑事訴訟法第二百九十九條第一項前段，刑法第二十八條、第三百二
十條第一項、第三十八條第一項第二款，罰金罰鍰提高標準條例第一條，判決如主文
。
中      華      民      國      八十八    年    九      月    三十      日
                                      臺灣彰化地方法院刑事第二庭
                                          法      官   王  紋  瑩
右正本證明與原本無異。
如不服本判決應於判決送達後十日內向本院提出上訴狀( 須附繕本 )。
告訴人或被害人對於判決如有不服具備理由請求檢察官上訴者，其上訴期間之計算係
以檢察官收受判決正本之日期為準。
                                          法院書記官   簡  茂  村
中      華      民      國      八十八    年      十    月      五      日
刑法第三百二十條
意圖為自己或第三人不法之所有，而竊取他人之動產者，為竊盜罪，處五年以下有期
徒刑、拘役或五百元以下罰金。
意圖為自己或第三人不法利益，而竊佔他人之不動產者，依前項之規定處斷。
前二項之未遂犯罰之。


司法院資訊處製作；財團法人民間司法改革基金會備份。
